【裁判字號】    90,上訴,597
【裁判日期】    900329
【裁判案由】    強盜
【裁判全文】
臺灣高等法院刑事判決                              九十年度上訴字第五九七號
    上  訴  人
    即  被  告  甲○○
    選任辯護人  胡美慧
右上訴人因強盜案件，不服臺灣臺北地方法院八十九年度訴字第一一一五號，中華民
國九十年一月十六日第一審判決（起訴案號：臺灣臺北地方法院檢察署八十九年度偵
字第一三五六九號）提起上訴，本院判決如左：
    主  文
上訴駁回。
    事  實
一、甲○○前曾因犯恐嚇罪，經臺灣臺北地方法院於民國（下同）八十三年十一月十
    一日判處有期徒刑三月，於八十四年二月十七日易科罰金執行完畢（未構成累犯
    ），仍不知悛悔。其與乙○○為附近鄰居，乃竟意圖為自己不法之所有，於八十
    九年七月六日清晨四時三十分許，徒手攀上台北縣新店市○○路○段一四二巷一
    弄四號二樓乙○○住處陽台，將陽台防盜鐵窗上逃生口所綁之鐵絲打開，踰越該
    防盜鐵窗安全設備於夜間侵入乙○○住宅，並在乙○○房間內竊取乙○○所有之
    紙鈔及硬幣計新台幣（下同）三千二百五十元，得手後將之放入口袋欲離去之際
    ，適乙○○洗頭在其小孩房間吹風後返回自己房間，發現房門反鎖懷疑住處遭人
    侵入，乃撥打電話報案招來警員逮捕犯人；甲○○為阻止乙○○報警以脫免逮捕
    ，迅即自乙○○房間衝出，並以一手摀住乙○○嘴巴防止出聲呼喚他人，另一手
    則切斷乙○○撥打報警中之電話，而當場對乙○○施以強暴，以阻止乙○○報警
    或呼喚招來他人逮捕。嗣乙○○發見侵入者係其日昨所見之鄰居甲○○，甲○○
    亦隨即將阻止乙○○呼喚、撥打電話報警而施強暴之兩手放開；乙○○乃要求甲
    ○○離去，甲○○依言離開後，乙○○又再度打電話報警。其後甲○○甫離開現
    場逃逸至安康路二段一四二巷底，即為聞訊趕抵之員警逮獲，並自其身上起獲前
    開竊盜之贓款三千二百五十元。
二、案經臺北縣警察局新店分局報請臺灣臺北地方法院檢察署檢察官偵查起訴。
    理  由
一、訊據上訴人即被告甲○○雖坦承於前揭時地踰越被害人乙○○住處陽台防盜鐵窗
    侵入乙○○住宅，並竊取三千二百五十元得手等情不諱，但矢口否認有準強盜犯
    行，辯稱：伊並無因防護贓物、脫免逮捕或湮滅罪證而對被害人施以強暴、脅迫
    ；且被害人向派出所報告屋內情形，係因發現屋內似有人入侵遂向派出所報案，
    惟其查知係被告時即要被告趕快走，顯見被害人當時是受驚而打電話報警，於見
    被告時即無逮捕被告之意思云云。惟查，被害人乙○○於本案發生之初於警訊時
    即指陳：當時我發現房內的另一個房間有異聲，於是我就伸手去開門，卻發現該
    門是反鎖的，於是我叫說「是誰在裏面」，但是沒有回應；於是我就打電話報警
    處理，但是當電話說到一半，竊嫌卻從房間內衝出，並空手將我的嘴摀住，另一
    隻手將我的電話掛掉，這時我回過頭來才發現是我的鄰居甲○○（見偵查卷第七
    頁背面）。在原審供證：我吹完頭髮從房間出來，發現主臥室的房間門之關的，
    但我從門縫中看到有燈光，因我之前房門是開的且沒開燈，我就伸手要開門發現
    房門是反鎖的，我問誰，但沒有回應；當時因我家裡面沒有別人（按即無外人借
    住），家裡之前曾遭過小偷，所以我很害怕，我就去打電話給派出所；因為之前
    我有遭過小偷，所以我有派出所電話，我就跟派出所的人說我的地址，還說我房
    間裡有小偷；後來被告就從房間出來，用手從左側面把我嘴按住，還把電話按斷
    掉（見原審卷第十五頁）。在本院調查中仍指陳：我家只有我及我兒子，我兒子
    在睡覺；... 晚上四點多我發現我另一個房間有聲音，我就敲敲門，我緊張就打
    電話報警；他（指被告）出來從後面摀住我的嘴，一邊掛掉我的電話等語（見本
    院九十年二月二十七日訊問筆錄）。而被告在警訊中亦供稱：我從陽台鐵窗入內
    後，欲尋找友人「阿娥」（屋主）但未果，在其房間內發現有一皮包；即生歹念
    進行翻閱，在該皮包內拿到新臺幣千鈔、五十元鈔及百元鈔、五十元硬幣共壹疊
    後，隨即再翻箱櫃屋內的衣櫃一番，將其竊取而來得鈔票放入自己的口袋後欲離
    去，即在客廳遇見屋主「阿娥」（真實年籍不詳）；她正欲打電話，我即以手將
    她的嘴巴摀住，並用另一隻手將其電話掛斷；過一會我將雙手放開，她即叫我離
    開；... 因我行竊後在客廳遇見乙○○（屋主）時，因怕其尖叫呼救，所以以手
    將其嘴巴摀住，另怕該乙○○報警，則以另一隻手將電話切斷（見偵查卷第第四
    頁背面、第六頁背面）。在檢察官偵查中供陳：（朗讀警局移送意旨，問：有何
    意見？），沒有錯，我確實由二樓陽台進去的，又偷到三千二百五十元時發現被
    害人打電話報警，我由前面而以單手摀住被害人嘴，請她不要報警；之後我離開
    ，我沒有打她，結果我跑到巷口就被警逮獲云云（見偵查卷第十七）。被害人之
    指述核與被告在警訊及檢察官偵查中所為之供詞相符，並有贓物認領保管單一紙
    在卷可證（見偵查卷第九頁），被害人之指述自屬可信；被告進入被害人住宅竊
    得三千二百五十元後，因被害人發覺情況有異正打電話報警時，有自房間內衝出
    ，以手將被害人之嘴巴摀住，並用另一隻手將其電話掛斷之事實，已可認定。被
    告於原法院審理中改稱：伊未用手摀往乙○○嘴巴，也沒有掛斷電話等語，顯係
    臨訟卸責之詞，委不足採。復按，刑法第三百二十九條所謂因脫免逮捕而當場施
    以強暴、脅迫，不以致使人不能抗拒之程度為必要（參見陳樸生教授著刑法各論
    第三一三頁）。被告於被害人正打電話報案招來警員逮捕犯人時，以手將被害人
    之嘴巴摀住，使其不能呼喚他人救援；又以另一隻手將其報警通話中之電話掛斷
    ，阻止其繼續報案，均係違反被害人本人意思之外力介入行為，自應認係刑法第
    三百二十九條所指之「當場施以強暴」。被告所辯：伊並無因防護贓物、脫免逮
    捕或湮滅罪證而對被害人施以強暴、脅迫乙節，並不足採。又查，依被告在警訊
    中所供：將其竊取而來得鈔票放入自己的口袋後欲離去，即在客廳遇見屋主「阿
    娥」（真實年籍不詳）云云；應可得見被告與被害人雖係附近之鄰居（被告住安
    康路二段一五八巷十三號二樓，被害人住安康路二段一四二巷一弄四號二樓），
    然被告並不知被害人姓名、年籍，兩人尚非熟識。再觀諸被害人警訊中所供：「
    於是我就打電話報警處理，但是當電話說到一半，竊嫌卻從房間內衝出，並空手
    將我的嘴摀住，另一隻手將我的電話掛掉」；在原審所供：「家裡之前曾遭過小
    偷，所以我很害怕，我就去打電話給派出所；因為之前我有遭過小偷，所以我有
    派出所電話，我就跟派出所的人說我的地址，還說我房間裡有小偷；後來被告就
    從房間出來，用手從左側面把我嘴按住，還把電話按斷掉」；在本院調查中供陳
    ：我家只有我及我兒子，我兒子在睡覺；... 晚上四點多我發現我另一個房間有
    聲音，我就敲敲門，我緊張就打電話報警；被告出來從後面摀住我的嘴，一邊掛
    掉我的電話云云；及被告在檢察官偵查中供陳：「偷到三千二百五十元時，發現
    被害人打電話報警，我由前面而以單手摀住被害人嘴，請她不要報警」等語。顯
    見被害人打電話之原因即是在報警逮捕入侵者；被告摀住被害人之嘴使其不能呼
   救，掛斷電話使被害人不能報案請求警方到場逮捕人犯，其目的即在脫免被害人
    之呼救及報警逮捕，而非出自開玩笑或捉弄。被告所辯：被害人向派出所報告屋
    內情形，係因發現屋內似有人入侵遂向派出所報案，惟其查知係被告時即要被告
    趕快走，顯見被害人當時是受驚而打電話報警，於見被告時即無逮捕被告之意思
    乙節，亦非事實，而不足採。本件事證已臻明確，被告犯行洵堪認定，應依法論
    科。
二、按鐵窗具有防止閒雜人進入之作用，自屬「安全設備」。被告於夜間踰越安全設
    備侵入被害人住宅行竊，為脫免逮捕當場施以強暴，核其所為，係犯刑法第三百
    三十條第一項、第三百二十一條第一項第一款第二款、第三百二十九條之加重準
    強盜罪。
三、原審基此適用刑法第三百二十九條、第三百三十條第一項之規定，並審酌被告之
    犯罪動機、目的之盜取不法財物，其以強暴之手段為之，所得之財物僅三千二百
    五十元（已發還被害人），生活狀況、智識程度及犯罪後態度等一切情狀，量處
    有期徒刑伍年壹月。其認定事實、適用法律及量處刑期均為妥適。被告之上訴意
    旨否認犯準強盜罪，並無理由，應予駁回。
據上論斷，應依刑事訴訟法第三百六十八條，判決如主文。
本案經檢察官彭坤業到庭執行職務。
中      華      民      國    九十      年      三      月    二十九    日
                              臺灣高等法院刑事第十二庭
                                  審判長法  官   劉  景  星
                                        法  官   陳  志  洋
                                        法  官   陳  博  志
右正本證明與原本無異。
如不服本判決應於收受送達後十日內向本院提出上訴書狀，其未敘述上訴之理由者並
得於提起上訴後十日內向本院補提理由書（均須按他造當事人之人數附繕本）。
                                        書記官   陳  嘉  文
中    華    民    國     九十     年      三        月      三十        日
附錄本判決論罪科刑法條：
刑法第三百二十一條
犯竊盜罪而有左列情形之一者，處六月以上五年以下有期徒刑：
一、於夜間侵入住宅或有人居住之建築物、船艦或隱匿其內而犯之者。
二、毀越門扇、牆垣或其他安全設備而犯之者。
三、攜帶兇器而犯之者。
四、結夥三人以上而犯之者。
五、乘火災、水災或其他災害之際而犯之者。
六、在車站或埠頭而犯之者。
前項之未遂犯罰之。
刑法第三百二十九條
竊盜或搶奪，因防護贓物、脫免逮捕或湮滅罪證而當場施以強暴、脅迫者、以強盜論
。
刑法第三百三十條
犯強盜罪而有第三百二十一條第一項各款情形之一者，處五年以上十二年以下有期徒
刑。
前項之未遂犯罰之。


司法院資訊處製作；財團法人民間司法改革基金會備份。
